【裁判字號】    89,家抗,236
【裁判日期】    891214
【裁判案由】    指定遺產管理人
【裁判全文】
臺灣高等法院民事裁定  八十九年度家抗字第二三六號
  抗  告  人  財政部國有財產局台灣北區辦事處
                              .
  法定代理人  高志達          .
右抗告人與相對人台北市立廣慈博愛院間指定遺產管理人事件，對於中華民國八十九
年九月十六日臺灣臺北地方法院八十九年度管字第六九號所為裁定，提起抗告，本院
裁定如左：
      主      文
原裁定廢棄。
相對人在原法院之聲請駁回。
聲請及抗告程序費用由相對人負擔。
      理      由
一、本件相對人於原法院聲請意旨略以：被繼承人朱蔡者原籍福建省莆田縣，於民國
    八十七年十一月九日進住台北市立廣慈博愛院安養，為相對人共同生活戶戶民，
    於八十八年三月十八日在忠孝醫院辭世，遺有現金新台幣一萬四千一百二十二元
    整，相對人與渠具有利害關係，依戶籍記載被繼承人朱蔡者並無民法第一千一百
    三十一條定之親屬足資召開親屬會議以定遺產管理人，爰依法聲請指定遺產管理
    人等語。
二、抗告意旨略以：本案被繼承人朱蔡者遺產，原審法院曾以八十八年度管字第九一
    號民事裁定指定抗告人為遺產管理人，且相對人於該案卷曾附「個案摘要表」，
    依該表記載朱蔡君有一養女，既其有養女存在，即為民法第一千一百三十一條規
    定之法定繼承人，無民法第一千一百七十八條第二項規定之適用，經抗告人就該
    裁定提起抗告，業經本院以八十八年度家抗字第二０八號民事裁定「原裁定廢棄
    」在案，今相對人重複聲請指定朱蔡者之遺產管理人，而原審法院亦未就朱蔡者
    有養女之事實予以詳查，遽以本案被繼承人在台無繼承人指定抗告人為朱蔡者之
    遺產管理人，自有未洽等語。
三、按繼承開始時起，繼承人之有無不明，而於親屬會議或親屬會議未於一個月內選
    定遺產管理人者，利害關係人得聲請法院選任遺產管理人，並由法院依公示催告
    程序，定六個月以上之期限，公告繼承人，命其於期限內承認繼承。民法第一千
    一百七十七條、一千一百七十八條定有明文。而此所謂繼承人之有無不明，係指
    被繼承人之直系血親卑親屬、配偶、父母、兄弟姐妹及祖父母無一人出現，究竟
    有無繼承尚在不明狀態之情形而言（最高法院八十五年度台上字第二０一號判決
    參照）。
四、經查，本件被繼承人朱蔡者（女，民國一年八月一日出生）父為蔡龍、母為朱味
    ，被繼承人排行長女，配偶為朱元順，出生地為福建省莆田縣，有長子朱坤松（
    生死不明）、養女蔡元英、女婿吳金水、外孫（蔡元英、吳金水長男）吳伯超（
    五十八年四月十一日生）、外孫女（蔡元英、吳金水長女）吳碧華（六十年四月
    十日生）、外孫（蔡元英、吳金水次男）吳伯群（六十二年十月二十一日生），
    除長子朱坤松外，並均設有戶籍及住所，有台北市中山戶政事務所八十九年十一
    月二十八日北市中戶字第八九六一七九一五○○號函及其檢送被繼承人之戶籍登
    記申請書、戶籍登記簿謄本等全部戶籍資料共十一張，在卷可稽，是被繼承人死
    亡時，尚有養女、孫、孫女，至為明顯。且相對人提出被繼承人朱蔡者之個案摘
    要表，有關案主現況資料分析欄目前案主的主要問題項下，亦載明「‧‧案主有
    一養子及養女，案養子已死亡，案養女出嫁後即未出面，‧‧」，足見被繼承人
    朱蔡者死亡時，並非無繼承人，或符合繼承人之有無不明之情況，原法院未詳予
    審究，逕依相對人之聲請指定抗告人為被繼承人朱蔡者之遺產管理人，並為公示
    催告，容有未洽。抗告意旨指摘原裁定不當，求為廢棄，為有理由，應由本院予
    以廢棄，並駁回相對人在原法院之聲請。
據上論結，本件抗告有理由，依非訟事件法第二十八條，民事訴訟法第四百九十二條
第二項、第七十八條，裁定如主文。
中      華      民      國    八十九    年    十二    月      十四      日
                                臺灣高等法院民事第十一庭
                                    審判長法  官  吳  景  源
                                          法  官  滕  允  潔
                                          法  官  連  正  義
右正本係照原本作成。
如不服本裁定，應於收受送達後十日內向本院提出抗告狀，並應繳納抗告費新台幣四
十五元正。
中      華      民      國    八十九    年    十二    月      二十      日
                                          書記官  張  永  中


司法院資訊處製作；財團法人民間司法改革基金會備份。
